臺灣高等法院民事判決　　　　　　　 95年度上更(一)字第155號
上　訴　人　甲○○
　　　　　　　　　　　　號
訴訟代理人　易定芳律師
被上訴人　　華南商業銀行股份有限公司
法定代理人　乙○○
訴訟代理人　林展義律師
複代理人　　黃元龍律師
上列當事人間給付借款事件，上訴人對於中華民國93年11月11日
臺灣基隆地方法院93年度訴字第480號第一審判決提起上訴，經
最高法院發回更審，被上訴人減縮應受判決事項之聲明，本院於
96 年1月23日言詞辯論終結，判決如下：
    主  文
上訴駁回。
第二審及發回審前第三審訴訟費用（除減縮部份外）由上訴人負
擔。
原判決所命給付之金額，減縮為新台幣1,356,861元及自93年9月
28 日起至清償日止按年息7%計算之利息暨按年息1.4%計算之違
約金。
    事實及理由
甲、程序方面：
    上訴人於原審訴請被上訴人給付新台幣（下同）200萬元及
    自93年4月29日起算之利息並自93年5月29日起算之違約金，
    其於本院更審審理時減縮訴之聲明，請求被上訴人給付上訴
    人1,356,861元及自93年9月28日起算之利息及違約金，依民
    事訴訟法第446條第1項及第255條第1項第3款規定，應予准
    許。
乙、實體方面：
一、本件被上訴人主張：上訴人於民國89年6月21日與伊簽訂連
    帶保證契約，約定訴外人永鉅營造有限公司（下稱永鉅公司
    ）對於伊現在（包括過去所負、現在尚未清償）及將來所負
    之借款、票據、透支、墊款、保證、損害賠償等一切債務，
    以新臺幣（下同）1,200萬元為限額，由上訴人負連帶保證
    責任。又永鉅公司於92年8月28日向伊借款200萬元，約定本
    金於93年6月21日到期一次清償，利息依本行基準放款利率
    加碼3.325%（目前為週年7%）機動計算，按月給付。如有遲
    延履行者，自逾期之日起6個月以內者按上開利率10%；逾期
    超過6個月者就超過部分按上開利率20%加計違約金，且對於
    本行有任何一宗債務不依約付息者，其餘債務視為全部到期
    。詎永鉅公司就上開借款僅繳息至93年4月28日止，尚積欠
    本金200萬元及遲延利息暨違約金，迭經催討，均未獲置理
    。上訴人提起本件訴訟後，其餘連帶保證人陸續清償643,
    139元後，即不再清償，尚欠本金1,356,861元及自93年9 月
    28日起算之利息及違約金迄未清償。依本件保證書之性質屬
    於「最高限額保證」，於保證人未依民法第754條規定終止
    保證契約前，保證人就主債務人所負之債務均應負保證責任
    。伊既從未接獲上訴人終止保證契約之通知，依授信約定書
    第13條第2項約定，應視為同意續負保證責任，上訴人應就
    主債務人永鉅公司積欠伊之借款負連帶清償之責等情，爰依
    連帶保證之法律關係，請求上訴人給付1,356,861元及自93
    年9月28日起至清償日止按年息7%計算之利息暨按年息1.4%
    計算之違約金。並答辯聲明：上訴駁回。
二、上訴人辯稱：被上訴人提之「保證書」固有伊任永鉅公司借
    款連帶保證人之簽名，惟該保證書係於89年6月21日所簽訂
    ，並另有訴外人簡銀結、廖素月二人共同為連帶保證人，是
    永鉅公司對於被上訴人之借款條件，係以伊及簡銀結、廖素
    月等三人任連帶保證人為準，逾此部分即非伊保證範圍，簽
    立保證書後，上訴人曾表示不擔任連帶保證人。被上訴人所
    提之借據，借款人為永鉅公司，借款期間自92年8月28日起
    至93年6月21日止，連帶保證人已變更為簡銀結、廖素月、
    廖明治、簡銀發4人，伊並非該筆借款之連帶保證人，顯已
    排除伊任此筆借款連帶保證人之意思，被上訴人自不得再執
    前開保證書主張伊應負連帶保證責任，且上開借據所示之債
    務為永鉅公司之舊債務延期清償，依授信約定書第13條規定
    ，被上訴人應以書面通知伊卻未通知，該延期清償並未經過
    伊同意，依民法第755條規定，伊即不負保證責任等語。並
    上訴聲明：(一)原判決廢棄。(二)被上訴人在第一審之訴及假執
    行之聲請均駁回。(三)如受不利判決願供擔保請准宣告免為假
    執行。
三、兩造不爭執事項：
  (一)上訴人於89年6月21日與被上訴人簽訂連帶保證契約，約定
    訴外人永鉅公司對於被上訴人現在（包括過去所負、現在尚
    未清償）及將來所負之借款、票據、透支、墊款、保證、損
    害賠償等一切債務，以1,200萬元為限額，由上訴人負連帶
    保證責任。
  (二)系爭借據上均無上訴人之簽章，被上訴人同意主債務人永鉅
    公司延期清償，均未通知上訴人，上訴人亦未書面通知被上
    訴人終止保證責任。
  (三)永鉅公司於92年8月28日向被上訴人借款200萬元，約定本金
    於93年6月21日到期一次清償；利息依本行基準放款利率加
    碼3.325%（目前為週年7%）機動計算，按月給付。如有遲延
    履行者，自逾期之日起6個月以內者按上開利率10%，逾期超
    過6個月者就超過部分按上開利率20%加計違約金。對於被上
    訴人銀行有任何一宗債務不依約付息者，其餘債務視為全部
    到期。
  (四)永鉅公司就上開借款僅繳息至93年4月28日止，本金200萬元
    仍未清償，永鉅公司於92年8月28日向被上訴人借款之200萬
    元債務，係因永鉅公司89年6月21日所借之200萬元債務，因
    屆期無法清償，被上訴人先後於90年7月9日、91 年7月2日
    、92年8月28日同意永鉅公司延期清償而來。
四、被上訴人主張：本件保證書之性質屬於「最高限額保證」，
    於保證人未依民法第754條規定終止保證契約前，保證人就
    主債務人所負之債務均應負保證責任，伊既從未接獲上訴人
    終止保證契約之通知，依授信約定書第13條第2項約定，應
    視為同意續負保證責任，上訴人應就主債務人永鉅公司積欠
    伊之借款負連帶清償之責等語。上訴人辯稱：伊簽立保證書
    後曾表示不擔任連帶保證人。被上訴人所提之借據之連帶保
    證人已變更為簡銀結、廖素月、廖明治、簡銀發4人，伊並
    非該筆借款之連帶保證人，被上訴人不得再執前開保證書主
    張伊應負連帶保證責任。上開借據所示之債務為永鉅公司之
    舊債務延期清償，依授信約定書第13條規定，被上訴人應以
    書面通知伊卻未通知，該延期清償並未經過伊同意，依民法
    第755條規定，伊不負保證責任等語。經查：
  (一)按保證人與債權人約定就債權人與主債務人間所生一定債之
    關係範圍內之不特定債務，預定最高限額，由保證人保證之
    契約，學說上稱為最高限額保證。而民法第755條固規定就
    定有期限之債務為保證者，如債權人允許主債務人延期清償
    時，保證人除對於其延期已為同意外，不負保證責任。但未
    定期間之最高限額保證契約，在保證人依民法第754條規定
    終止或有其他消滅原因以前，所生約定範圍內之債務，不逾
    最高限額者，均為保證契約效力所及。故在該保證契約有效
    期間內，所發生約定範圍內之債務，如債權人允許主債務人
    延期清償，而所延展之清償期仍在保證契約有效期間內者，
    保證人不得援引首開法條主張不負保證責任。
  (二)上訴人於89年6月21日與被上訴人簽訂連帶保證契約，約定
    訴外人永鉅公司對於被上訴人現在（包括過去所負、現在尚
    未清償）及將來所負之借款、票據、透支、墊款、保證、損
    害賠償等一切債務，以1,200萬元為限額，由上訴人負連帶
    保證責任，該保證書並未訂立期限等情，有保證書附卷可稽
    （原審卷，13頁），經核系爭保證契約之性質為未定期最高
    限額保證契約。上訴人所立之授信契約書第13條約定：「立
    約人所保證之債務，如貴行允許債務人延期清償或分期清償
    時，應即以書面通知立約人，立約人同意於貴行書面通知到
    達或視為到達時，仍續負全部債務之保證責任。立約人對主
    債務人延期清償或分期清償之債務，如有可認為同意續負保
    證責任之表示者，貴行得免為前項之通知（本條為個別商議
    條款）」（見本院前審卷，28至30頁）。按系爭契約既屬最
    高限額保證契約，則被上訴人允許主債務人延期清償時，如
    所延展之清償期仍在保證契約有效期間內者，不須得上訴人
    同意，上訴人應負保證責任。因此，系爭保證契約合於上開
    授信約定書第13條所定「立約人對主債務人延期清償或分期
    清償之債務，如有可認為同意續負保證責任之表示者，貴行
    得免為前項之通知」之情形，被上訴人依約不須將允許延期
    清償之事實通知上訴人。
  (三)上訴人於89年6月21日為永鉅公司保證借款1,200萬元，保證
    書上之連帶保證人包括上訴人及訴外人簡銀結、廖素月等人
    ，嗣永鉅公司於89年6月21日向被上訴人借款200萬元，該借
    款清償期限經數度展期至93年6月21日，被上訴人未將延期
    清償事實通知上訴人，僅通知其餘連帶保證人等情，為兩造
    所不爭，惟依前揭說明，被上訴人依約對於延期清償之事實
    ，並無通知上訴人之義務，上訴人對於系爭借款延展之清償
    期仍在保證契約有效期間內者，應負保證責任。系爭保證契
    約並未終止，主債務延期清償，所延展的清償期仍在保證契
    約有效期間之內等情，為兩造所不爭（見本院卷，27頁、43
    頁背面），應認系爭借款為保證契約效力所及，依約應負連
    帶保證責任。
  (四)上訴人雖稱：系爭借款數度展期被上訴人均未依約通知上訴
    人，使其有同意續保與否之機會，如仍令負保證責任，亦與
    誠信有違云云。惟上訴人既同意書立未定期最高限額保證契
    約，在該保證契約有效期間內所發生約定範圍內之債務負連
    帶保證責任，上訴人依該契約雖未經通知必須就契約有效期
    間內之延期清償債務負連帶保證責任，但依民法第754條規
    定，上訴人可不具理由隨時通知債權人終止保證契約，對終
    止後之債務不負保證責任，則系爭保證契約之約定不能認為
    違反誠信原則而無效，上訴人上開辯詞並無可採。應認被上
    訴人主張上訴人依約應對於本件借款負連帶保證責任等語，
    為可採信。
五、被上訴人主張：永鉅公司尚欠本金1,356,861元及自93年9
    月28日起至清償日止按年息7%計算之利息暨按年息1.4%計算
    之違約金乙節，為上訴人所不爭，則被上訴人依據連帶保證
    關係，請求被上訴人給付上開欠款之本利及違約金，即屬正
    當，應予准許。
六、從而被上訴人本於連帶保證之法律關係，請求上訴人給付1,
    356,861元及自93年9月28日起至清償日止按年息7%計算之利
    息暨按年息1.4%計算之違約金為有理由，應予准許。原審為
    被上訴人勝訴之判決，並依兩造之聲請，酌定相當擔保金額
    ，分別為淮免假執行之宣告，除減縮部分外，核無違誤。上
    訴意旨指摘原判決不當，求予廢棄改判，為無理由，應予駁
    回。
七、本件事證已臻明確，兩造其餘主張與舉證，無一一論列之必
    要，併此敘明。
丙、據上論結，本件上訴為無理由，依民事訴訟法第449條第1項
    、第78條，判決如主文。
中　　華　　民　　國　　96　　年　　1　　月　　30　　日
　　　　　　　　　  民事第五庭
                        審判長法　官　劉勝吉
　　　　　　　　　　　        法　官  陳駿璧
　　　　　　　　　　　        法　官  高鳳仙
正本係照原本作成。
不得上訴。
中　　華　　民　　國　　96　　年　　2 　　月　　2 　　日
　　　　　　　　　　　　　　　書記官　黃慶霽
